【裁判字號】    98,毒抗,310
【裁判日期】    980724
【裁判案由】    毒品危害防制條例
【裁判全文】
臺灣高等法院刑事裁定                 98年度毒抗字第310號
抗  告  人
即  被  告  甲○○
上列抗告人甲○○因違反毒品危害防制條例案件，不服臺灣桃園
地方法院98年度毒聲字第605 號，中華民國98年6 月22日裁定（
聲請案號：臺灣桃園地方法院檢察署檢察官98年度毒偵字第1307
號），提起抗告，本院裁定如下
    主  文
抗告駁回。
    理  由
一、按犯毒品危害防制條例第十條之罪者，檢察官應聲請法院裁
    定，令被告入勒戒處所觀察、勒戒，其期間不得逾二月；觀
    察、勒戒後，檢察官依據勒戒處所之陳報，認受觀察、勒戒
    人無繼續施用毒品傾向者，應即釋放，並為不起訴之處分；
    認受觀察、勒戒人有繼續施用毒品傾向者，檢察官應聲請法
    院裁定令入戒治處所強制戒治，其期間為六個月以上，至無
    繼續強制戒治之必要為止，但最長不得逾一年；依前項規定
    為觀察、勒戒或強制戒治執行完畢釋放後，五年後再犯第十
    條之罪者，適用本條前二項之規定，毒品危害防制條例第二
    十條定有明文。次按，犯第十條之罪者，於犯罪未發覺前，
    自動向行政院衛生署指定之醫療機構請求治療，醫療機構免
    將請求治療者送檢察機關；依前項規定治療中經查獲之被告
    ，應由檢察官為不起訴之處分，但以一次為限，同條例第二
    十一條亦有明定。
二、原裁定意旨略以：本件抗告人即被告甲○○因施用第一、二
    級毒品，前經原審裁定將其送觀察、勒戒後，經臺灣臺東監
    獄東成分監附設勒戒所認有繼續施用毒品之傾向，有該看守
    所民國98年5 月21日東所衛字第0981000046B 號函送之證明
    書暨評估標準表各1 份附卷可稽，認聲請人之聲請為有理由
    ，裁定被告令入戒治處所，施以強制戒治等語。
三、抗告意旨略以：心理治療之評估標準紀錄對於受觀察勒戒人
    何其重要，怎可僅憑一位心理醫師（西部地區均有二位以上
    ）作二次簡短不到5 分鐘的家庭背景及前科資料晤談，就做
    出不利於抗告人之評估，實屬武斷；抗告人執行觀察勒戒時
    已在獄中服刑半年多，吸食毒品之惡習已自行戒除，尚有二
    年殘刑須與外界隔離，無繼續施用毒品之事實應屬明確，評
    估標準表認抗告人有繼續施用毒品之傾向係心理醫師個人之
    臆測、推論；毒品危害防制條例施行後對吸食毒品初犯視為
    病患，抗告人因另案早已入獄多時，毒癮早已戒除，不應認
    其有多項前科便否定其戒毒之心，懇請予以抗告人自新之機
    會等語。
四、經查：
  (一)有無繼續施用毒品傾向之評估標準，並非完全以受勒戒人勒
    戒後之結果為準，勒戒前之各種情況，仍應作為評估之依據
    。而依勒戒處所評分說明手冊規定，係以人格特質、臨床徵
    候及行為表現3 項合併計算分數：1.分數一百分至七十一分
    ，判定為有繼續施用毒品傾向。2.五十分至零分判定為無繼
    續施用毒品傾向。3.七十分至五十一分間判定有繼續施用毒
    品傾向之原則為有下列各項之一者：缺乏病識感或戒治動
    機者。第一級毒品使用者。有煙毒前科者。有礙家庭
    、社會和諧與安寧者。若無以上各項之一，惟判定者認為個
    案「有繼續施用毒品傾向」者，應在「有無繼續施用毒品傾
    向證明書」詳細說明欄內載明，並於綜合判斷項下勾選「有
    繼續施用毒品傾向」。4.分數為五十分以下，原本應列為「
    無繼續施用毒品傾向」，但綜合評分者根據臨床實務，有具
    體事證，認為個案「有繼續施用毒品傾向」者，以綜合評分
    者所評估為準，惟須在「有無繼續施用毒品傾向證明書」詳
    細說明欄載明具體事證。而其中之人格特質係依：有無毒
    品犯罪前科、其他犯罪紀錄（竊盜、違反槍砲彈藥刀械管
    制條例、賭博、妨害自由、恐嚇、擄人勒贖、傷害、殺人、
    公共危險、搶奪、強盜、海盜、盜匪罪）；臨床徵候係依尿
    液檢驗戒斷症狀有無多種藥物使用、有無注射使用、使用期
    間；行為表現係依有無情緒低落、喧嘩等、社會功能是否良
    好、支持系統等；作為判斷分數之依據。判定者判定人格特
    質、臨床徵候及行為表現合計三項分數，固係供為判定者判
    定「有無繼續施用毒品傾向」之審酌標準，但非唯一標準。
    綜合評分者，應根據臨床實務，有具體事證，認為個案「有
    繼續施用毒品傾向」者，以綜合評分者所評估為準。有「有
    無繼續施用毒品傾向」評估標準、評分說明手冊可稽。
  (二)本件抗告人即被告甲○○因施用毒品案件，經臺灣臺東看守
    所附設之勒戒處所評分結果，人格特質得48分、臨床徵候得
    20 分 、環境相關因素得7 分，合計75分，綜合判斷為「有
    繼續施用毒品傾向」，有該看守所98年5 月21日東所衛字第
    0981000046B 函送之有無繼續施用毒品傾向證明書、有無繼
    續施用毒品傾向評估標準紀錄表在卷可稽﹙見臺灣桃園地方
    法院檢察署98年度毒偵字第1307號偵查卷宗第12至14頁﹚，
    足見抗告人確有繼續施用毒品之傾向，且抗告人施用毒品多
    年，亦有抗告人前案紀錄表在卷可稽﹙見臺灣桃園地方法院
    98年度毒聲字第605 號卷第3 至7 頁﹚，原審裁定抗告人令
    入戒治處所，其期間為六個月以上，至無繼續強制戒治之必
    要為止，但最長不得逾一年，核無不合。
  (三)綜上所述，抗告人雖以前詞置辯，惟判斷有無繼續施用毒品
    之傾向，係屬醫學專業知識，臺灣臺東看守所附設勒戒所醫
    師依抗告人之人格特質、臨床徵候、環境等相關因素，依同
    一標準，綜合評量認定抗告人有繼續施用毒品之傾向，則抗
    告人之繼續施用毒品之傾向，堪足認定，從而原審裁定抗告
    人令入戒治處所施以強制戒治期間為六個月以上，至無繼續
    強制戒治之必要為止，但最長不得逾一年，並無不當。抗告
    意旨稱抗告人已戒除毒癮、勒戒所判斷標準不一云云，為無
    理由，應予駁回。
據上論斷，應依刑事訴訟法第412 條，裁定如主文。
中    華    民    國    98    年    7     月    24    日
                   刑事第十五庭審判長法  官  吳昭瑩
                                     法  官  李正紀
                                     法  官  李釱任
以上正本證明與原本無異。
不得再抗告。
                                     書記官  張玉如
中    華    民    國    98    年    7     月    28    日


司法院資訊處製作；財團法人民間司法改革基金會備份。
